臺灣新竹地方法院民事簡易判決  
111年度竹簡字第180號
原      告  第一產物保險股份有限公司

法定代理人  李正漢  
訴訟代理人  簡權益  
            徐郁傑  
被      告  莊清火  
上列當事人間損害賠償(交通)事件，本院於民國111年5月24日辯
論終結，判決如下：
    主      文
被告應給付原告新臺幣玖萬肆仟玖佰零柒元，及自民國一一一年
三月十九日起至清償日止，按週年利率百分之五計算之利息。
原告其餘之訴駁回。
訴訟費用新臺幣壹仟陸佰陸拾元，由被告負擔新臺幣壹仟零壹拾
參元，餘由原告負擔。
本判決原告勝訴部分得假執行。
    事實及理由
壹、程序方面：
    本件被告經合法通知，未於言詞辯論期日到場，核無民事訴
    訟法第386條所列各款情形，爰依原告之聲請，准由其一造
    辯論而為判決。
貳、實體方面：
一、原告起訴主張：被告於民國109年12月7日14時許駕駛車牌號
    碼0000-00號自用小客車（下稱肇事車輛）在新竹市○區○○路
    ○段000巷00號臺大新竹分院立體停車場內，因行駛不慎，擦
    撞原告所承保訴外人格上汽車租賃股份有限公司所有，由訴
    外人張婉盈駕駛之車牌號碼000-0000號租賃小客車（下稱系
    爭車輛），造成系爭車輛車體受損。嗣系爭車輛送修，共計
    支出修復費用新臺幣（下同）155,701元（包含工資13,000
    元、烤漆21,000元、零件121,701元），業經原告依保險契
    約賠付完畢，依保險法第53條第1項規定，原告取得代位行
    使被保險人對於第三人之求償權。為此，爰依侵權行為及保
    險代位之法律關係，請求被告賠償系爭車輛之修復費用等語
    。並於本院聲明：被告應給付原告155,701元，及自起訴狀
    繕本送達翌日起至清償日止，按週年利率百分之5計算之利
    息。
二、被告經合法通知，未於言詞辯論期日到場，亦未提出書狀作
    任何聲明或陳述。
三、本院之判斷：
（一）原告主張之前揭事實，業據其提出汽車保險理賠計算書、
      電子發票、新竹市警察局第一分局湳雅派出所受理案件登
      記表、行車執照、估價單、車損照片等件為證，並有經新
      竹市警察局第一分局以111年3月9日竹市警一分偵字第111
      0005581號函檢附之照片黏貼紀錄表、新竹市警察局第一
      分局湳雅派出所受理案件登記表及受理各類案件紀錄表在
      卷可憑。而被告經合法通知，並未到場爭執，亦未提出任
      何有利於己之聲明、陳述或證據，以供本院審酌，自堪信
      原告主張為真。
（二）本件肇事地點為新竹市○○路○段000巷00號台大新竹分院立
      體停車場，非道路範圍，然關於道路駕駛之注意義務，仍
      應認得類推適用道路交通安全規則之規定。按汽車倒車時
      ，應顯示倒車燈光或手勢後，謹慎緩慢後倒，並應注意其
      他車輛及行人，道路交通安全規則第110條第2款定有明文
      。查被告於事故發生當時倒車，本應注意上開規定，謹慎
      緩慢倒退，而依當時天氣晴、視線良好、無障礙物，有現
      場照片可憑，並無不能注意之情事，竟未注意及此，未以
      謹慎之態度，緩慢倒車，且未注意其後方有訴外人張婉盈
      駕駛之系爭車輛停放於停車格內，即貿然倒車致發生本件
      碰撞，被告就本件車禍發生顯有過失，訴外人張婉盈則無
      過失，且系爭車輛之損壞與被告之過失行為間具有相當因
      果關係。則被告就本件肇事應負過失侵權行為責任，堪以
      認定。
（三）次按因故意或過失，不法侵害他人之權利者，負損害賠償
      責任；汽車、機車或其他非依軌道行駛之動力車輛，在使
      用中加損害於他人者，駕駛人應賠償因此所生之損害；不
      法毀損他人之物者，被害人得請求賠償其物因毀損所減少
      之價值，民法第184條、第191條之2及第196條定有明文。
      又物被毀損時，被害人除得依據民法第196條請求賠償外
      ，並不排除民法第213條至第215條之適用，依民法第196
      條請求賠償物被毀損所減少之價額，得以修復費用為估定
      之標準，但以必要者為限（例如：修理材料以新品換舊品
      ，應予折舊），亦有最高法院77年度第9次民事庭會議決
      議、同院73年度台上字第1574號判決意旨可資參照。查，
      被告因前開過失肇致本件車禍，並致原告所承保之系爭車
      輛受有損害等情，已如前述，被告自應就系爭車輛之損害
      負賠償責任。而系爭車輛因本件車禍受損，共計支付修復
      費用155,701元（含零件121,701元、工資13,000元、烤漆
      21,000元），業經原告提出估價單及發票等件為證，經核
      上開估價單所列各修復項目與系爭車輛受損之情形相符，
      堪認確係修復系爭車輛所必要。又系爭車輛係於108年9月
      出廠，有系爭車輛之行車執照影本附卷可憑（見本院卷第
      19頁），至本件肇事發生時（即109年12月7日）已有1年3
      個月之使用期間，揆諸前開說明，以新品換舊品而更換之
      零件，應予以折舊，經本院依行政院台（86）財字第5205
      3號公布之固定資產耐用年數表及固定資產折舊率表，採
      定率遞減法計算其折舊，即營業用小客車耐用年數為4年
      ，每年折舊率千分之438之標準。從而本件車損零件折舊
      後應只剩下60,907元（計算式詳如附表），再加計無折舊
      問題之工資13,000元、烤漆費用21,000元，其必要之修復
      費用核為94,907元（計算式：60,907＋13,000＋21,000＝94,
      907）。原告逾此範圍之請求，洵屬無據。
（四）又被保險人因保險人應負保險責任之損失發生，而對於第
      三人有損失賠償請求權者，保險人得於給付賠償金額後，
      代位行使被保險人對於第三人之請求權，保險法第53條第
      1項亦定有明文；而此項法定代位權之行使，有債權移轉
      之效果，故於保險人給付賠償金額後，被保險人對於第三
      人請求權即移轉於保險人（最高法院69年度台上字第923
      號判決意旨參照）。查原告業已依保險契約之約定賠付所
      承保系爭車輛之修復費用等情，有發票在卷可考，參諸前
      開說明，其自得代位被保險人行使對被告之損害賠償請求
      權。
（五）末按給付無確定期限者，債務人於債權人得請求給付時，
      經其催告而未為給付，自受催告時起，負遲延責任。其經
      債權人起訴而送達訴狀，或依督促程序送達支付命令，或
      為其他相類之行為者，與催告有同一之效力。遲延之債務
      ，以支付金錢為標的者，債權人得請求依法定利率計算之
      遲延利息；應付利息之債務，其利率未經約定，亦無法律
      可據者，週年利率為百分之5，民法第229條第2項、第233
      條第1項前段及第203條分別定有明文。本件被告應負之前
      揭損害賠償義務，並無確定期限，依前開規定，原告請求
      被告自起訴狀繕本送達之翌日即111年3月19日起按週年利
      率百分之5給付遲延利息，於法自無不合。
四、綜上所述，原告依保險代位及侵權行為損害賠償之法律關係
    ，請求被告賠償原告94,907元，及自起訴狀繕本送達翌日即
    111年3月19日起至清償日止，按週年利率百分之5計算之利
    息部分，即無不合，應予准許，逾此部分之請求，即屬無據
    ，難予准許，應予駁回。
五、本件係依民事訴訟法第427條第2項適用簡易訴訟程序所為被
    告一部敗訴之判決，應依同法第389條第1項第3款規定，就
    原告勝訴部分，依職權宣告假執行。
據上論結，本件原告之訴為一部有理由、一部無理由，依民事訴
訟法第436條第2項、第385條第1項前段、第79條、第389條第1項
第3款，判決如主文。
中　　華　　民　　國　　111 　年　　5 　　月　　31　　日
                  新竹簡易庭    法  官  邱玉汝
以上正本係照原本作成。
如對本判決上訴，須於判決送達後20日內向本院提出上訴狀；如
委任律師提起上訴者，應一併繳納上訴審裁判費。
中　　華　　民　　國　　111 　年　　5 　　月　　31　　日
                                書記官  陳筱筑
附表：
系爭車輛更新零件費用折舊之計算   第一年折舊 121,701×0.438＝53,305  第二年折舊 （121,701－53,305）×0.438×3/12＝7,489  時價亦即折舊後之金額  121,701－53,305－7,489＝60,907 備註：上列計算小數點以下均四捨五入